【裁判字號】    89,勞訴,10
【裁判日期】    900323
【裁判案由】    給付職業災害補償費
【裁判全文】
臺灣士林地方法院民事判決  八十九年度勞訴字第一○號
    原      告  甲○○
    訴訟代理人  王淑琍律師
    被      告  丙○○      住台北市○○路一三六巷三弄一號二樓
                齊得水電企業有限公司
                            設.
    法定代理人  乙○○      住台北縣永和市○○○路○段一八七號二樓之三
    共      同
    訴訟代理人  鄭淑屏律師
                宣玉華律師
右當事人間給付職業災害補償費事件，本院判決如左：
    主    文
原告之訴駁回。
訴訟費用由原告負擔。
    事    實
壹、原告方面：
一、聲明：
（一）被告等應連帶給付原告新臺幣（以下同）二百二十一萬三千五百元，及自起訴
      狀繕本送達之翌日起至清償日止，按週年利率百分之五計算之利息。
（二） 訴訟費用由被告等連帶負擔。
二、陳述：
（一）原告於八十七年七月四日由報紙廣告得知被告丙○○徵清洗水塔人員，前往應
      徵後於同年七月五日上班，和被告丙○○一起工作，詎同年七月九日九時二十
      分許，在東吳大學城中校區清洗由被告齊得水電企業有限公司所承包的水塔工
      作時，不慎由頂樓掉下來，因而受傷，被告的設備沒有任何的安全裝置如別家
      有安全扣鎖，工作之前也沒有環境介紹及安全講習。被告丙○○個人是被告齊
      得水電企業有限公司的承攬人，上游承包商即被告齊得水電企業有限公司是東
      吳大學的工程承攬人，依勞基法第六十二條規定，被告齊得水電企業有限公司
      是事業主或承攬人要負責任，故被告等應負連帶補償之責任。
（二）原告訴請被告等連帶補償金額二百二十一萬三千五百元整，係依據勞基法第五
      十九條之規定：
  １．勞工在醫療中不能工作時，雇主應按其原領工資數額予以補償。（勞基法第五
      十九條第二款），原告自八十七年七月九日受傷至八十九年四月十七日初步終
      止醫療為止，共計六百四十九天，原告原領薪資為每日一千五百元整，依前開
      法律及同法第六十二條之規定，被告等應連帶補償原告醫療期間之原領工資共
      九十七萬三千五百元（計算式：1500X649=973500）。
  ２．次按，勞工經治療終止後，經指定之醫院診斷，審定其身體遺存殘廢者，雇主
      應按其平均工資及其殘廢程度，一次給予殘廢補償，至殘廢補償標準則依勞工
      保險條例有關之規定（同法條第三款）。原告殘廢程度依勞保局之認定應按第
      五等級殘廢發給六四○日殘廢補償，如因工成殘者，則增給百分之五十計九六
      ○日殘廢補償費，故原告得請求被告等連帶補償殘廢補償費一百四十四萬元（
      計算式：1500X960=0000000）。
  ３．被告丙○○事發後曾支付原告醫療補償二十萬元，扣除此款，被告等應再連帶
      給付原告二百二十一萬三千五百元（計算式：973500+0000000-000000=
      0000000）。
（二）另被告丙○○辯稱其前已與原告以二十萬元達成和解，並提出和解書（日期八
      十七年九月二十一日）為憑，然二十萬元係事發後，被告丙○○補償原告醫療
      費用而支付，被告先支付八萬元，當時並無書立和解書，翌日被告持該和解書
      及十二萬元至原告家中，謂希望原告與其達成全部和解，並要求原告先在當事
      人欄寫下自己之姓名，詳細內容再談，惟當原告填妥自己之姓名後，被告逕自
      在和解內容第一條填寫「新台幣貳拾萬元正：：：」，意指以貳拾萬元作為全
      部責任解除之對價，原告深覺被告毫無誠意，並有意設陷脫免責任，當場拒絕
      於簽名欄中簽章，此觀簽名欄中僅被告丙○○之簽名，而無原告之簽章可證，
      又被告丙○○於九十年二月二日庭訊中，亦陳稱其曾要求原告於簽名欄中簽名
      ，然遭原告拒絕（筆錄漏載，請准更正），復觀被告刻意於簽名欄中填載原告
      之身分證字號，更足證明被告丙○○明知原告拒絕該和解內容，欲自行填寫原
      告之資料達和解成立之假象；況原告僅於當事人欄位中填寫自己之姓名，既未
      於終局之簽名處簽名，自不能認定兩造依該和解內容達成和解；而該內容為被
      告丙○○嗣後自己填載，更不能謂原告事前填寫當事人姓名，即一概同意其事
      後所載之內容；被告丙○○與原告均十分清楚和解書之格式分為當事人姓名欄
      及簽章欄，對於二處填寫之效果亦均十分明瞭，被告丙○○更片面在簽章欄中
      簽字，在在證明兩造對於和解之成立須於簽章欄中簽字始生和解效力之法律效
      果知之甚稔，被告丙○○亦於八十九年三月七日台北市政府勞工局勞資爭議協
      調會中稱：「：：：發生意外基於道義乃給予二十萬元作為醫藥費，由於財力
      有限，無法如勞方要求之金額給付。」則雙方未曾達成和解亦為被告丙○○所
      知悉，被告丙○○為混淆視聽，誤導心證，偽稱其以為於當事人欄中填寫姓名
      即生和解之效力等語不攻自破，故本件兩造並未達成庭外和解實已無庸置疑。
（三）至於被告丙○○未替原告參加勞工保險並非原告之要求，原告本即要求參加勞
      保，並將身份資料等文件影本交付被告丙○○，此由被告丙○○提出之和解書
      中，被告填寫原告之身分證字號一字不差可證，被告丙○○稱其欲幫原告加保
      ，係原告要求不要加保明顯與事實不符。
（四）被告二人未盡勞工安全衛生之防護責任，致原告遺留終身無以回復之殘缺，每
      次出門行走間常因雙腳無法協調、支撐而跌倒，經不起長時間之站立，復以原
      認為可以痊癒之傷勢再度復發，需繼續醫療控制，而無法工作謀生，全家重擔
      頓時間落到無辜之胞妹一人身上，經濟陷於困頓，如是悲劇豈是原告所願？反
      觀被告二人，事發至今毫無悔意，臨訟更百般奚落，將原告塑造成靠此官司賺
      錢之人，讓原告遭受傷殘之殘酷凌虐後，人格又受嚴重侮辱，如司法不能予以
      教示，日後勢必會有相同之憾事（甚至釀成家庭悲劇）接續發生，祈請鈞院明
      鑒，賜准判決如訴之聲明，以障民益，而張正義，並維法紀是禱。
三、證據：提出統一發票、東吳大學城中校區保全警衛日誌、和解書、勞工保險殘廢
    診斷書勞工保險局書函、台北市政府勞工局勞資爭議協調會議紀錄等件為證。
貳、被告丙○○方面：
一、聲明：駁回原告之訴。
二、陳述：
（一）我是齊得水電企業有限公司的臨時工，齊得水電企業有限公司的水塔部分，是
      我在負責，原告是我請的，試用期間是五天，但是原告只做了三天就發生災害
      ，工作場所是非常安全的。
（二）原告有要求二十萬元，我也已經賠二十萬元給他，其中八萬元是之前我幫他付
      的醫藥費，他出院後原告要求我總共要二十萬元，我才又標會，拿了十二萬元
      去他家。原告有在和解書上簽名就算和解了，我覺得我們已經和解了。我現在
      是打零工。
（三）當初原告來的時候，說他有欠人家錢，所以不能有保險，結果第三天就出事了
      。
參、被告齊得水電企業有限公司方面：
一、聲明：駁回原告之訴。
二、陳述：
（一）原告不是我請的，被告丙○○是被告公司法定代理人乙○○的妹婿，清洗水塔
      的部分都是由他處理，並招攬員工。
（二）如果是工作場所，發生職災，雇主要負完全責任。本件是在作業場所，發生職
      災，雇主只要提供設備就好了，不必負責。而且我們已經負了道義上的責任了
      。
    理    由
一、本件原告起訴主張：伊自八十七年七月五日起受僱於被告丙○○，從事清洗水塔
    工作，詎同年七月九日九時二十分許，在東吳大學城中校區清洗由被告齊得水電
    企業有限公司所承包的水塔工作時，不慎墜落受傷，被告的設備沒有任何的安全
    裝置如別家有安全扣鎖，工作之前也沒有環境介紹及安全講習。被告丙○○個人
    是被告齊得水電企業有限公司的承攬人，上游承包商即被告齊得水電企業有限公
    司是東吳大學的工程承攬人，依勞基法第六十二條規定，被告齊得水電企業有限
    公司是事業主或承攬人要負責任，故被告等應負連帶補償之責任。兩造並未於發
    生後達成和解，依據勞基法第五十九條之規定，原告自得向被告請求在醫療中不
    能工作之工資補償九十七萬三千五百元、因工殘廢補償費一百四十四萬元，扣除
    發生後被告丙○○支付之醫療補償二十萬元，被告自應連帶給付原告二百二十一
    萬三千五百元等語。被告丙○○則以：伊是被告齊得水電企業有限公司之臨時工
    ，原告確為其所僱用，意外發生後伊已以二十萬元與原告達成和解等語；被告齊
    得水電企業有限公司則以：原告並非伊所僱用，工作場所十分安全等語，資為抗
    辯。
二、原告主張伊受僱於被告丙○○從事清洗水塔工作，卻於八十七年七月九日晚間九
    時二十分許，在東吳大學城中校區從事清洗由被告齊得水電企業有限公司承攬、
    被告丙○○次承攬之水塔工作時，不慎由高處跌落受傷，並造成第五級殘廢之情
    ，業據提出統一發票、東吳大學城中校區保全警衛日誌、勞工保險殘廢診斷書、
    勞工保險局書函等件為證，且為被告所不否認，應堪信為真實。
三、原告另主張伊因工作受傷，依勞動基準法第五十九條、第六十二條規定，得請求
    被告連帶給付職業災害補償云云，則為被告所否認，辯稱兩造已經以二十萬元就
    本事件達成和解，和解金並已付訖等語。經查：
（一）按和解契約並非要式行為，當事人之意思表示一經一致，和解契約即已合法成
      立，雙方即應受其拘束，自不因其所作字據未經簽名、蓋章或以指印、十字等
      以代簽名，或一造當事人未在和解書上補蓋印章而受影響。最高法院四十二年
      度臺上字第八二三號、五十七年度臺上字第三四八三號裁判可資參照。本件和
      解書之格式有「立和解書人」及「簽名蓋章」二欄，原告雖未在「簽名蓋章」
      欄補行簽章，惟自承「立和解書人」欄及和解條件第二項二處所為「甲○○」
      之簽名確係其本人所為，原告既在和解書上自為簽名，當可認其確為和解之意
      思表示，自不因其簽名欄位不同，而影響和解契約之成立。
（二）原告自承清洗水塔意外發生後，被告丙○○已先行給付八萬元，復於和解書所
      載日期即八十七年九月二十一日至原告家中，另行給付原告十二萬元，共計已
      給付二十萬元之情。經核與和解條件第一項所載金額及時間地點若合符節，則
      原告辯稱和解並未成立云云，益發可疑。
（三）原告復辯稱八十七年九月二十一日之情形，係被告丙○○持該和解書及十二萬
      元至原告家中，謂希望原告與其達成全部和解，並要求原告先在當事人欄寫下
      自己之姓名，詳細內容再談，惟當原告填妥自己之姓名後，被告逕自填寫和解
      內容，惟原告實未同意與被告丙○○以二十萬元和解，乃當場拒絕於簽名欄中
      簽章云云。惟按：依原告所稱，原告於和解書上書寫自己姓名時，僅有被告丙
      ○○表示希望達成全部和解，兩造根本還未開始商議和解條件，而和解書上已
      繕印之文字則明白載有「乙方或任何其它人不得再向甲方要求其它賠償並不得
      再有異議及追訴等情事」之表示拋棄其餘請求之字樣，則在當事人雙方尚未為
      任何表示所要求之和解條件、意思表示亦未達成一致之情形下，原告竟先行簽
      署姓名於和解書上，實與交易、協調之常情有違。
（四）再者，原告自承確於意外發生後先行自被告丙○○處收受八萬元，嗣於八十七
      年九月二十一日即和解書所載日期另行收受十二萬元之事實，經核被告丙○○
      實際給付原告之金錢與和解內容若合符節，自亦足資為和解確已成立之佐證。
      原告所稱該筆金錢僅係醫藥費之補償，縱未達成和解亦不必退回云云，顯與常
      理有悖。
（五）又跌落意外發生於八十七年七月九日，和解書則於同年九月二十一日作成，如
      確未達成和解，衡情自會迅速尋求其它管道俾申張權利，何以遲至一年多後之
      八十九年三月七日始再由臺北市政府勞工局為勞資爭議之調解？原告雖復指摘
      被告丙○○於協調會議上自承「二十萬元作為醫藥費，由於財力有限，無法如
      勞方要求之金額給付」，而執此主張二十萬元僅係醫藥費，確未達成和解云云
      ，惟被告丙○○並非具有法律專門知識之人，縱其自承已給付原告之二十萬元
      為「醫藥費」，仍須就實際狀況及當事人斯時簽字於和解書上之真意，為判斷
      是否達成和解之基礎；又被告丙○○所稱「財力有限，無法如勞方要求之金額
      給付」，則應係針對原告於協調會上所要求之六十萬元為回應，亦難憑此遽認
      兩造並未達成和解。
（六）按稱和解者，謂當事人約定，互相讓步，以終止爭執或防止爭執發生之契約；
      又和解有使當事人所拋棄之權利消滅及使當事人取得和解契約所訂明權利之效
      力，民法第七百三十六條、第七百三十七條定有明文。又和解契約合法成立，
      兩造當事人即均應受該契約之拘束，縱使一造因而受不利益之結果，亦不得事
      後翻異，更就和解前之法律關係再行主張。兩造於被告丙○○給付原告二十萬
      元後達成和解，該筆款項亦經付訖之情既經認定，依前開法條意旨，兩造自均
      應受該和解契約之拘束，原告於本件起訴請求其雇用人即被告丙○○再給付二
      百二十一萬三千五百元，為無理由，應予駁回。
四、原告另主張東吳大學是水塔清洗工程之事業主，被告齊得水電企業有限公司為承
    攬人，被告丙○○則為次承攬人，故依勞動基準法第六十二條之規定，主張被告
    二人須負連帶給付職業災害補償之責等語。惟按事業單位以其事業招人承攬，如
    有再承攬時，承攬人或中間承攬人，就各該承攬部分所使用之勞工，均應與最後
    承攬人，連帶負本章所定雇主應負職業災害補償之責任，勞動基準法第六十二條
    第一項固有明文，然承攬人與次承攬人連帶負責之前提，須次承攬人有為職業災
    害補償給付之義務，始足當之，被告丙○○已與原告和解一節既經認定，被告齊
    得水電企業有限公司自無負連帶給付責任之理。原告此部分之請求，亦無理由，
    不應准許。
五、綜上，原告依勞動基準法第五十九條及第六十二條第一項之規定，起訴請求被告
    應連帶給付原告職業災害補償共計二百二十一萬三千五百元，及自起訴狀繕本送
    達之翌日起至清償日止，按週年利率百分之五計算之利息，為無理由，應予駁回
    。
六、本件事證已臻明確，兩造其餘主張舉證及攻擊防禦方法，於判決結果不生影響，
    無庸一一論述，併此敘明。
七、據上論結，原告之訴為無理由，依民事訴訟法第七十八條，判決如主文。
中      華      民      國    九十      年      三      月    二十三    日
                                    臺灣士林地方法院民事第三庭
~B法      官  王怡雯
右為正本係照原本作成。
如對本判決上訴須於判決送達後廿日內向本院提出上訴狀。
中      華      民      國    九十      年      四      月       二     日
~B法院書記官  丁梅芬


司法院資訊處製作；財團法人民間司法改革基金會備份。
